臺灣高等法院刑事判決　　　　　　 95年度上更(一)字第899號
　上　訴　人
　即　被　告　乙○○
　指定辯護人　本院公設辯護人李廣澤
上列上訴人因傷害致重傷案件，不服臺灣臺北地方法院92年度訴
字第530號，中華民國92年8月28日第一審判決（起訴案號：臺灣
臺北地方法院檢察署92年度調偵字第 100號），提起上訴，經判
決後由最高法院發回更審，本院判決如下：
    主  文
上訴駁回。
    事  實
一、乙○○於民國（下同）91年 8月12日（起訴書誤載為22日）
    凌晨二時許，在臺北市○○區○○路三段12巷57弄35號友人
    家中，因感情糾紛而與甲○○發生爭吵，一時氣憤，竟基於
    傷害之犯意，徒手毆打甲○○，而依其智識，客觀上當可預
    見倘對人之頭部猛力毆擊，有因而致腦部受重大傷害，而使
    身體機能毀敗之可能，詎其竟猛力毆打甲○○頭部、臉部、
    身體等處，致甲○○受有頭部外傷、左鎖骨骨折、全身多處
    瘀血擦傷、左眼臉裂傷等傷害，並因頭部外傷肇致嗅能毀敗
    之重傷害。
二、案經甲○○訴由臺北市政府警察局松山分局報請臺灣臺北地
    方法院檢察署檢察官偵查起訴。
    理  由
一、訊據上訴人即被告乙○○供承有於上揭時地因感情糾紛，而
    與告訴人甲○○發生口角爭執，其憤而出手毆打告訴人甲○
    ○頭部、臉部、身體等處，致使之受有頭部外傷、左鎖骨骨
    折、全身多處瘀血擦傷、左眼臉裂傷等傷害之事實，核與告
  　訴人甲○○指述如何遭被告毆打其頭部、臉部及身體等處，
    致受有上述傷害等之情節相符，另證人即當時在場之張煒梓
    於偵查中亦證述被告於上開時地出手毆打甲○○等情綦詳在
    卷，並有財團法人國泰綜合醫院出具之甲○○診斷證明書二
    紙及甲○○之傷勢照片一幀附卷可稽，至被告矢口否認有傷
    害告訴人甲○○致受重傷之犯行，辯稱：伊當時喝了酒，意
    識不是很清楚，與甲○○發生爭吵時出手打了他幾下，並沒
    有預見這樣會造成他嗅覺喪失，且是否有嗅覺喪失並沒有儀
    器可以測出，伊對此實在無法預見云云。經查告訴人甲○○
    於上開時地遭被告毆打後，旋即前往國泰綜合醫院診療，而
    依證人即診治告訴人之該醫院神經外科主治醫師劉康男於本
    院前審審理時到庭結證稱：「告訴人於91年 8月27日出院後
    ， 9月10日門診時向我表示她沒有嗅覺，關於嗅覺喪失部份
    ，我以酒精測試鼻孔，她自己表示並沒有感到酒精的味道，
    我自己先以酒精聞過後，覺得可以才拿給病患測試，‧‧‧
    病患住院頭幾天意識並不清楚，依專業判斷，若嗅覺喪失大
    部分會馬上發生，但這必須靠病人自己陳述。」（見本院上
    訴卷第65頁），而查告訴人於91年 8月12日送往醫院時，當
    時其身體呈現「頭部外傷、左鎖骨骨折、全身多處瘀血擦傷
    」，此有該醫院91年 8月27日出據之診斷證明書在卷可參，
    嗣國泰綜合醫院診斷結果，認告訴人之嗅覺已完全喪失，並
    與頭部外傷有關，有該醫院92年7月9日（九二）管歷字第七
    六四號函及91年12月10日出具之診斷證明書在卷可稽（見本
    院上訴卷第27頁、第28頁），另告訴人甲○○再前往行政院
    國軍退除役官兵輔導委員會台中榮民總醫院診斷，經該醫院
    以「酚基乙基乙醇嗅覺閾值試驗」結果，認定告訴人之嗅覺
    已完全喪失，有該醫院96年 2月23日出具之診斷證明書乙紙
    在卷可憑，是告訴人之嗅覺確已喪失，並與其頭部因遭被告
    毆打受傷有關，應堪認定，被告之傷害告訴人行為與其所受
    之重傷害間顯有相當因果關係。至被告雖以其就告訴人嗅覺
    喪失並無法預見等語為辯，然查頭部係屬人之身體要害部位
    ，構造精密，並為人之身體中樞，雖有頭蓋骨之保護，然仍
    屬脆弱之部位，依一般人之認識，對頭部猛力毆擊，有因而
    導致頭部或內部器官受傷，而損及身體機能之可能，此被告
    實難諉為不知，詎被告因感情糾紛與告訴人發生爭吵時，竟
    出手猛力毆擊告訴人頭部多下，致告訴人受有頭部外傷、左
　　鎖骨骨折等傷害，並因頭部外傷導致嗅能毀敗之重傷害，其
  　就傷害告訴人致重傷害之結果既有預見之可能，自難辭其責
    ，所辯要屬卸責之詞，不足採信，事證明確，被告犯行，洵
    堪認定。
二、查被告為一成年男子，依其智識得預見對人之頭部猛力毆擊
    ，有因而致腦部受重大傷害，而使身體機能喪失之可能，竟
    仍猛力毆打告訴人甲○○頭部、臉部、身體等處，致甲○○
    受有頭部外傷、左鎖骨骨折、全身多處瘀血擦傷、左眼臉裂
    傷等傷害，並因頭部外傷肇致嗅能毀敗之重傷害結果，是核
    被告所為，係犯刑法第277條第2項後段之普通傷害致重傷罪
    。至本案告訴人甲○○提起告訴，被告於91年 8月12日上午
    11時許，在臺北市政府警察局松山分局中崙派出所製作筆錄
    時，並未對被告施以酒測，有松山警分局92年12月 3日北市
    警松分刑字第 09263680700號函在卷可參（見本院上訴卷第
    50頁），惟依被告於警詢時之陳述，其就如何與告訴人發生
    爭吵，並因而出手毆打告訴人，使告訴人受有上述傷害等情
    均能詳加敘述，被告並無向警陳述其有喝酒而意識不清之情
    事，是案發當時被告縱曾喝酒，惟其精神狀況顯未達意識不
    清而無法辨別是非之程度，被告所辯當時因喝酒，意識不清
    云云，要非事實，殊無足採。原審以被告上述犯行，事證明
    確，援引刑法刑法第277條第2項後段規定，並審酌被告之素
　　行、犯罪之動機、目的、手段，僅因與告訴人間之感情問題
  　，一時氣憤，即朝告訴人頭部、臉部及身體等處猛力毆擊，
    造成告訴人所受傷害非輕，迄仍未賠償告訴人之損害，及犯
    罪後之態度等一切情狀，量處有期徒刑3年2月，經核認事用
    法，並無違誤，被告上訴意旨否認有傷害告訴人甲○○致受
    重傷之犯行，尚難認有理由，應予駁回。
據上論斷，應依刑事訴訟法第368條，判決如主文。
本案經檢察官黃全祿到庭執行職務。
中　　華　　民　　國　　96　　年　　3 　　月　　23　　日
　　　　　　　　　刑事第五庭    審判長法　官  吳  敦
　　　　　　　　　　　　　　　　　    法　官  吳啟民
　　　　　　　 　 　　　　　　　　　　法　官  張傳栗
以上正本證明與原本無異。
如不服本判決，應於收受送達後十日內向本院提出上訴書狀，其
未敘述上訴之理由者並得於提起上訴後十日內向本院補提理由書
（均須按他造當事人之人數附繕本）。
                                      書記官  何子傑
中　　華　　民　　國　　96　　年　　3 　　月　　26　　日
附錄：本案論罪科刑法條全文
中華民國刑法第277條
傷害人之身體或健康者，處三年以下有期徒刑、拘役或一千元以
下罰金。
犯前項之罪因而致人於死者，處無期徒刑或七年以上有期徒刑；
致重傷者，處三年以上十年以下有期徒刑。
